臺北高等行政法院判決　　　　　　　　　　　　　　 九十年度訴字第一○五七號
　　　　　　　　　　　　　　　.
　　原　　　告　永禧股份有限公司
　　代　表　人　甲○○董事長.
　　訴訟代理人　陳仁基會計師
　　被　　　告　財政部台北市國稅局
　　代　表　人　張盛和（局長）
　　訴訟代理人　乙○○
右當事人間因營利事業所得稅事件，原告不服財政部中華民國八十九年十二月四日台
財訴第0000000000號訴願決定，提起行政訴訟，本院判決如左：
　　主  文
原告之訴駁回。
訴訟費用由原告負擔。
　　事  實
一、事實概要：原告民國（下同）八十五年度營利事業所得稅結算申報，原列報利息
    支出新台幣（以下同）五四、一○○、七二四元，全年所得額為虧損七、三七八
    、六九九元，經被告初查，除調增出售資產增益九八二、二五五元，核定全年所
    得額為虧損六、三九六、四四四元，免稅證券交易所得九八二、二五五元，餘暫
    按其書面審核核定如申報數。嗣經被告抽查以原告經營房屋興建及投資業務，其
    八十三年十二月完工之鴻禧仁愛名門大廈餘屋A1、A2之待售土地，僅依該土地占
    總資產比例計算土地遞延費用二、九四六、二九八元，與營利事業所得稅查核準
    則（以下簡稱查核準則）第九十七條第九款但書規定不合，乃依前開規定重新計
    算調減利息支出一、八○三、八○八元至遞延土地費用，核定利息支出為五二、
    二九六、九一六元，全年所得額為虧損四、五九二、六三六元。原告對核定利息
    支出項目不服，申經復查，未獲變更，原告不服，提起訴願，遭決定駁回，遂提
    起行政訴訟。
二、兩造聲明：
    (一)原告聲明（原告未於言詞辯論期日到場，據其以前陳述及書狀所載）：
      請求撤銷原處分及訴願決定，另為適法之處分。
　　(二)被告聲明：如主文所示。
三、兩造之爭點：八十三年十二月完工之鴻禧仁愛名門大廈餘屋A1、A2之待售土地是
    否應於八十五年度將相關利息資本化為待售土地遞延費用？原告原申報待售土地
    遞延費用二、九四六、二九八元是否尚須調增為四、七五○、一○六元？
　　(一)原告主張（原告未於言詞辯論期日到場，據其以前陳述及書狀所載）：
      (1)原調整之理由：八十三年十二月完工之鴻禧仁愛名門大廈餘屋Al、A2之待售
        土地，僅依該土地占總資產比例計算遞延土地費用一、○二三、八○七元，
        顯與查核準則第九十七條第九款但書規定不合，據簽證會計師補充資金流程
        說明，資金來自長期借款，依查核準則之規定，遞延至出售年度在土地收入
        項下減列，惟完工後長期借款並未償還，故仍計算利息至遞延土地費用計四
        、七五○、一○六元扣除會計師簽證時已遞延利息二、九四六、二九八元，
        餘一、八○三、八○八元再調減至該待售土地遞延費用項下。
      (2)行政訴訟之理由：
        首先必須說明簽證會計師並未補充說明原告係利用長期銀行借款來興建該
          筆房地，而是應原查人員通知須提示借款情形與當時購置資產之狀況表，
          絕非同意認定待售土地鴻禧仁愛名門大廈，係用於借款而來之資金，加以
          計算利息資本化。
        依財政部八十六年七月二十四日台財稅第000000000號函規定：
          「一般性貸款是否與購置該土地有關，應由該營利事業就其資金來源之運
          用，提出充分之說明以憑查核認定‧‧‧」，原查於查核時只要求提示借
          款及購置土地情況時點，來加以計算利息資本化，而完全忽略原告有以自
          用資金購置土地及八十五年辦理現金增資一億元，以因應營運週轉之事實
          ，顯已違背上述解釋函令之規定。
        由於鴻禧仁愛名門大廈待售土地非屬專案借款之運用資金，乃包括自有資
          金及外來資金，故為使課稅公平起見，會計師在查核時依待售土地佔總資
          產之比例計算利息資本化，甚為合理，詳下列計算公式：
          待售土地／資產總額X帳列利息支出＝（00000000元／0000000000元）X00
          000000元＝0000000元。
        闡釋上述解釋函令之原意，原查採取購入土地之時點是否有向外舉借負債
          ，計算利息資本化，顯已忽略考慮公司整體資產結構，事實上不論自有資
          金或外來資金，企業均採資金靈活循環使用，存入銀行之資金並無法區分
          每項目用途之來源，原查直接歸屬長期專案借款，加以計算利息轉列遞延
          費用項下，顯已失公允性。
        檢附八十五年度原告之資產負債表，從資產負債表上之判斷自有資金包括
          八十五年現金增資一○○、○○○、○○○元，加上股東權益之自有資金
          八八、八六○、○○○元，加上向股東借款非外人借款一五五、○○○、
          ○○○元（並未計息予股東），加上營業而來之預收房地款五二六、五九
          一、○○○元，合計八七○、四五一、○○○元，大於待售土地四四、三
          ○三、○○○元，整體分析顯無需向金融機關融資，依財政部八十六年七
          月二十四日台財稅第000000000號函令規定，提示資金來源之運
          用可憑之認列，原告採取待售土地佔總資產比率加以分攤調整顯為公平、
          公正及合理，故提起訴訟撤銷原決定及原處分，懇請追認該筆部分利息支
          出，重為適法之核定。
        原決定書所稱採行上述計算方式，無法令依據顯已違背財政部八十六年七
          月二十四日台財稅第000000000號解釋函令之規範。
  　(二)被告主張：
      (1)按「營利事業所得之計算，以其本年度收入總額減除各項成本費用、損失及
        稅捐後之純益額為所得額。」為所得稅法第二十四條第一項所明定。次按「
        購買土地之借款利息，應列為資本支出，經辦妥過戶手續或交付使用後之借
        款利息，可作費用列支。但非屬固定資產之土地，其借款利息應以遞延費用
        列帳，於土地出售時，作為其收入之減項。」亦為查核準則第九十七條第九
        款所規定。
      (2)被告依據原告簽證會計師補充說明資料，以原告八十三年十二月完工之鴻禧
        仁愛名門大廈餘屋A1、A2之待售土地，僅依該土地占總資產比例計算土地遞
        延費用二、九四六、二九八元，核與首揭查核準則第九十七條第九款但書規
        定不合，乃依前開規定重新計算調減利息支出一、八○三、八○八元至土地
        遞延費用，核定利息支出為五二、二九六、九一六元，已如前述，經核尚無
        不合。
      (3)至原告訴稱其簽證會計師所補充說明者，係原告借款情形及當時購置資產之
        狀況表，絕非同意認定系爭待售土地之購置，係運用借款之資金，其前後說
        詞不一；又依財政部八十六年七月二十四日台財稅第000000000號
        函釋：「依據查核準則第九十七條第九款規定，營利事業購置非屬固定資產
        之土地，其借款利息應列為資本支出，經辦妥過戶手續後之借款利息，應以
        遞延費用列帳，於土地出售時，作為其收入之減項。上開借款利息之範圍，
        除專案貸款利息得個別認定外，尚包括一般性貸款利息。至一般性貸款是否
        與購置該土地有關，應由該營利事業就其資金來源之運用，提出充分之說明
        ，以憑查核認定。‧‧‧」原告無系爭土地購置資金係來自自有資金之流程
        證明供核，且原告自行以系爭土地占資產比例計算遞延利息支出，亦無法令
        依據，是所訴核無足採。
　　理  由
一、按「營利事業所得之計算，以其本年度收入總額減除各項成本費用、損失及稅捐
    後之純益額為所得額。」為所得稅法第二十四條第一項所明定。次按「購買土地
    之借款利息，應列為資本支出，經辦妥過戶手續後之借款利息，可作費用列支。
    但非屬固定資產之土地，其借款利息應以遞延費用列帳，於土地出售時，作為其
    收入之減項。」復為查核準則第九十七條第九款所規定。
二、本件原告八十五年度營利事業所得稅結算申報，原列報利息支出五四、一○○、
    七二四元，全年所得額為虧損七、三七八、六九九元，經被告初查，除調增出售
    資產增益九八二、二五五元，核定全年所得額為虧損六、三九六、四四四元，免
    稅證券交易所得九八二、二五五元，餘暫按其書面審核核定如申報數。嗣經被告
    抽查以原告經營房屋興建及投資業務，其八十三年十二月完工之鴻禧仁愛名門大
    廈餘屋A1、A2之待售土地，僅依該土地占總資產比例計算土地遞延費用二、九四
    六、二九八元，與稱查核準則第九十七條第九款但書規定不合，乃依前開規定重
    新計算調減利息支出一、八○三、八○八元至遞延土地費用，核定利息支出為五
    二、二九六、九一六元，全年所得額為虧損四、五九二、六三六元。原告對核定
    利息支出項目不服，申請復查，未獲變更，提起訴願，亦遭決定駁回，遂提起本
    件行政訴訟。
三、原告起訴意旨略謂：其簽證會計師並未補充說明其係利用長期銀行借款來興建該
    筆房地，而是應原查人員通知須提示借款情形與當時購置資產之狀況表，絕非同
    意認定待售土地鴻禧仁愛名門大廈，係用於借款而來之資金，加以計算利息資本
    化。又從原告八十五年度原告之資產負債表判斷，自有資金包括八十五年現金增
    資一○○、○○○、○○○元，加上股東權益之自有資金八八、八六○、○○○
    元，加上向股東借款非外人借款一五五、○○○、○○○元（並未計息予股東）
    ，加上營業而來之預收房地款五二六、五九一、○○○元，合計八七○、四五一
    、○○○元，大於待售土地四四、三○三、○○○元，整體分析顯無需向金融機
    關融資。由於鴻禧仁愛名門大廈待售土地非屬專案借款之運用資金，乃包括自有
    資金及外來資金，故為使課稅公平起見，會計師在查核時依待售土地佔總資產之
    比例計算利息資本化，甚為合理，其計算公式如下：待售土地／資產總額X帳列
    利息支出＝（00000000元／0000000000元）X00000000元＝0000000元。被告忽略
    考慮公司整體資產結構，不論自有資金或外來資金，企業均採資金靈活循環使用
    ，存入銀行之資金並無法區分每項目用途之來源，原處分直接歸屬長期專案借款
    ，加以計算利息轉列遞延費用項下，顯已失公允性云云。
四、惟查，被告依據原告簽證會計師補充說明資料，以原告八十三年十二月完工之鴻
    禧仁愛名門大廈餘屋A1、A2之待售土地，僅依該土地占總資產比例計算土地遞延
    費用二、九四六、二九八元，核與首揭查核準則第九十七條第九款但書規定不合
    ，乃依前開規定重新計算調減利息支出一、八○三、八○八元至土地遞延費用，
    核定利息支出為五二、二九六、九一六元，揆諸首揭規定，並無不合。至原告訴
    稱其簽證會計師所補充說明者，係原告借款情形及當時購置資產之狀況表，絕非
    同意認定系爭待售土地之購置，係運用借款之資金云云，其前後說詞不一，自非
    可採。又依財政部八十六年七月二十四日台財稅第000000000號函釋：
    「依據查核準則第九十七條第九款規定，營利事業購置非屬固定資產之土地，其
    借款利息應列為資本支出，經辦妥過戶手續後之借款利息，應以遞延費用列帳，
    於土地出售時，作為其收入之減項。上開借款利息之範圍，除專案貸款利息得個
    別認定外，尚包括一般性貸款利息。至一般性貸款是否與購置該土地有關，應由
    該營利事業就其資金來源之運用，提出充分之說明，以憑查核認定。‧‧‧」原
    告迄未提出系爭土地購置資金係來自自有資金之確切流程證明供核，且原告自行
    以系爭土地占資產比例計算遞延利息支出，於法亦屬無據，是原告起訴意旨，尚
    無足採。
五、綜上說明，本件被告就原告八十五年度營利事業所得稅結算申報，核定利息支出
    為五二、二九六、九一六元，並無違誤，訴願決定予以維持，亦無不合，原告訴
    請撤銷，並請求另為處分，核無理由，應予駁回。
丙、據上論結，本件原告之訴為無理由，依行政訴訟法第九十八條第三項前段、第二
    百十八條、民事訴訟法第三百八十五條第一項前段，判決如主文。
中　　華　　民　　國　　　九十一　　年　　　五　　　　月　　　十五　　　日
                           臺 北 高 等 行 政 法 院  第三庭
           　　　　　　　　　　　　　　　　　審判長 法　官  徐瑞晃
           　　　　　　　　　　　　　　　　　　　　 法　官  吳慧娟
           　　　　　　　　　　　　　　　　　　　　 法　官  李得灶
右為正本係照原本作成。
如不服本判決，應於送達後二十日內向本院提出上訴狀並表明上訴理由，如於本判決
宣示後送達前提起上訴者，應於判決送達後二十日內補提上訴理由書（須按他造人數
附繕本）。
中　　華　　民　　國　　  九十一　　年　　　五　　  　月　　  十七  　　日
            　　　　　　　　　　　　　　    　      書記官  陳清容
